【裁判字號】    89,訴,1560
【裁判日期】    891027
【裁判案由】    強盜等
【裁判全文】
台灣台中地方法院刑事判決                        八十九年度訴字第一五六號
    公  訴  人  臺灣台中地方法院檢察署檢察官
    被      告  戊○○
                丙○○
    右二被告共同
    指定辯護人  本院公設辯護人  辛○○
右列被告等因強盜案件，經檢察官提起公訴（八十九年度偵字第九七六一號），本院
判決如左：
    主  文
戊○○共同傷害人之身體，處有期徒刑肆月；又共同意圖為自己不法之所有，攜帶兇
器，以脅迫至使不能抗拒，而取他人之物，處有期徒刑伍年陸月，扣案之手槍型打火
機壹支，沒收；主刑部分，應執行有期徒刑伍年捌月。被訴竊盜部分無罪。
丙○○共同傷害人之身體，處有期徒刑肆月；又共同意圖為自己不法之所有，攜帶兇
器，以脅迫至使不能抗拒，而取他人之物，處有期徒刑伍年，扣案之手槍型打火機壹
支，沒收；應執行有期徒刑伍年貳月。
    事  實
一、戊○○、丙○○，於民國（下同）八十九年六月十日上午六時五十二分許，在台
    中縣豐原市○○路一三一號一元超商內，佯裝購物，意圖強盜之際，先因戊○○
    看超商內人員庚○○不順眼，遂與丙○○共同起意，基於傷害人身體之犯意聯絡
    ，由戊○○持己所有槍型打火機敲打庚○○及在旁勸止之甲○○之頭部，丙○○
    則出手毆打庚○○及甲○○之身體，致庚○○受有頭部外傷、前胸壁擦傷，甲○○受有頭部外傷及前胸部擦傷等傷害。嗣因超商內已無其他顧客，戊○○、丙○○欲遂行前開共同為自己不法所有之犯意聯絡，由戊○○持己所有，且客觀上具
    有危險性足為兇器使用之上開金屬製槍型打火機一支，指向一元超商店員乙○○
    稱：「你有沒有看過子彈﹖」，脅迫乙○○交出收銀機內之財物，致使無法且不
    敢進一步辨識槍枝真偽之乙○○不能抗拒，打開櫃內之收銀機後，任由戊○○
    取出收銀機內之現金新台幣（下同）三千六百元，並將之置放櫃上，隨即由櫃
    外之丙○○取走並放入口袋內，復取走櫃上之密豆奶二瓶（價值二十元）；
    戊○○並持該槍型打火機脅迫乙○○交出行動電話一支，得手後，隨即與丙○○
    共同駕駛ＩＷＲ－二七九號機車逃逸，現金所得二人朋分，各得一千八百元，戊○○並取得該行動電話。員警獲報後，經由超商內監視錄影帶，逐一清查附近旅
    社，嗣於是日中午十二時三十分許，在台中縣豐原市○○街三二號白雪旅社三０
    三號房查獲戊○○，並起出現金一千七百元、行動電話一支及手槍型打火機一支
    ，且循線逮獲丙○○。
二、案經臺中縣警察局豐原分局報請臺灣臺中地方法院檢察署檢察官偵查起訴。
    理  由
有罪部分：
一、訊據被告戊○○、丙○○對於右揭時地分持金屬製槍型打火機及以拳腳，毆打庚○○及甲○○二人，復取走超商收銀機內之現金及店員之行動電話等事實，均供
    承不諱，惟於本院審理初期，均矢口否認有何強盜犯行，被告戊○○並辯稱：係
    店員誤以為搶劫，自動交出錢財云云，被告丙○○則辯稱：一時貪心，將店員依
    戊○○指示，置放櫃上之現金取走云云。經查：右揭事實，業據告訴人庚○○
    、甲○○及被害人乙○○指訴綦詳在卷，核與被告戊○○及丙○○在警訊、本院
    審核押之訊問過程及本院審理後期所供情節相符，並有診斷證明書二紙及贓物
    領具保管單一紙在卷足資佐證，且在被告戊○○居住之旅社內查獲持以毆打及強
    盜用之金屬製手槍型打火機一支，再佐以現場監視錄影帶亦顯示，案發當天即八
    十九年六月十日，被告丙○○、戊○○係於上午六時五十分五秒先後進入超商內
    ，惟當時陸續有顧客入內購物、結帳，被告丙○○先在店內佯裝欲購買二瓶蜜豆
    奶，並將飲料置放櫃台上，復於確定店內無其他顧客後，被告戊○○於六點五十
    三分二十秒持該槍型手火機走進櫃台內，命店員打開收銀機拿出紙鈔，復不待店
    員取出該現金，即徑行接手，將收銀機內現金抓出丟在櫃台上，隨即由站在櫃台
    外之被告丙○○將紙鈔放入口袋內，丙○○於六點五十四分五十四秒將錢全數取
    畢，並將櫃上二瓶蜜豆奶一併取走，戊○○復拿該槍型打火機命店員將收銀盤
    傾倒，確定無現金後，命店員趴下，戊○○及丙○○復再度命店員趴下後，並進
    入店後頭（此部分畫面未拍攝到），並於六點五十六分四十三秒離開超商等情，
    有錄影帶及勘驗筆錄可證，衡諸被告戊○○、丙○○於取得財物後，復要脅店員
    將收銀盤確實傾倒，藉此確認已無其他現金等舉動，渠二人確係基於強盜犯意，
    進入超商內行搶，灼然甚明。渠二人在偵查中及本院審理初期辯稱係店員誤認為
    搶劫而自動交出財物，及一時貪念，誤將財物取走云云，所辯無非臨訟畏罪飾卸
    之詞，要無足採，事證已臻明確，被告二人犯行洵堪認定。
二、被告戊○○、丙○○毆打甲○○、庚○○二人成傷，均係犯刑法第二百七十七條
    第一項之傷害罪。被告戊○○攜帶手槍型打火機，該打火機係金屬製，且被告戊○○在進入超商且尚未著手進行強盜犯行時，曾因與甲○○、庚○○發生角口角
    ，而持該槍型打火機毆打甲○○、庚○○二人，致渠二人受有傷害，復持該金屬
    製手槍型打火機進行強盜犯行，所攜帶之金屬製手槍型打火機，客觀上顯已對他
    人之身體、生命構成威脅，具有危險性，被告戊○○持該足供凶器使用之手槍型
    打火機，與被告丙○○共同強盜他人財物，核渠其所為，均係犯刑法第三百三十
    條第一項之加重強盜罪。公訴人認被告戊○○、丙○○均係犯刑法第三百二十八
    條第一項之強盜罪，尚有未洽，起訴法條應予變更。被告戊○○、丙○○間就所
    犯傷害及加重強盜罪，均有犯意之聯絡，行為之分擔，均為共同正犯。被告戊○○、丙○○二人，一毆打行為，致甲○○、庚○○均受有傷害，而觸犯數傷害罪
    名，屬想像競合犯，應從一重之罪處斷。被告戊○○、丙○○二人意圖強盜超商
    內財物，尚未著手之際，因與店內庚○○、甲○○二人發生爭執，持該金屬製打
    火機及拳腳共同毆打庚○○、甲○○，業據被告戊○○、丙○○二人於警偵訊及
    本院審理中，均供承毆打被害人係臨時起意，彼此看不順眼所為，顯非被告二人
    當初共謀強盜犯行之計劃內，所犯上開傷害罪與加重強盜罪，顯係犯意各別，且
    犯罪構成要件不同，均應予分論併罰。爰審酌被告二人犯罪所得僅三千六百元及
    行動電話一具、飲料二瓶，尚非過鉅，手持手槍型打火機對他人施以脅迫而未及
    人身，手段未臻凶殘，及其犯罪之動機，犯後坦認之態度等一切情狀，量處如主
    文所示之刑，以示儆懲。扣案之手槍型打火機一支，係被告戊○○所有供犯強盜
    罪所用之物，爰依法宣告沒收。
無罪部分:
一、公訴意旨略以：被告戊○○於八十九年六月十日上午十時許，行經台中縣豐原市
    ○○路與新生北路口，見丁○所有車牌號碼ＹＪＤ－八三一號機車，鑰匙插在電
    孔，竟意圖為自己不法之所有，將之竊取，供己代步之用，嗣於八十九年六月十
    日十二時三十分許，在台中縣豐原市○○街三二號騎樓下查獲，因認被告戊○○
    涉犯竊盜罪嫌等語。
二、按犯罪事實應依證據認定之，無證據不得推定其犯罪事實，刑事訴訟法第一百五
    十四條定有明文，而認定不利於被告之事實，須依積極證據，苟積極證不足為不
    利於被告事實之認定時，即應為有利於被告之認定，更不必有何有利之證據；告
    訴人之告訴，係以使被告受刑事訴追為目的，是其陳述是否與事實相符，仍應調
    查其他證據以資審認，亦有最高法院三十年上字第八一六號、五十二年台上字第
    一三００號判例可資參照。公訴人認被告涉竊盜罪嫌，無非以起訴事實，業據被
    告戊○○於警訊中供承不諱，且機車鑰匙係被告戊○○持有中等資為論據。訊據
    被告戊○○堅決否認右揭犯行，並辯稱：查獲機車係向友人壬○○借用，伊未曾
    竊取上開機車等語。經查：右揭事實既為被告戊○○所否認，且證人即查獲當時
    一併在場之壬○○於本院審理中亦坦承該機車係連同鑰匙借被告戊○○外出購物
    使用，被告戊○○一進旅社，尚未將機車鑰匙返還即遭警方查獲等情，核與在場
    員警己○○、洪存存證述查獲被告戊○○當天，其黃姓友人亦在場等語，互核相
    符，綜上所述，本件既無積極證據足以證明被告戊○○涉嫌竊取該部機車，自無
    法僅憑被告戊○○在警訊中所為與證人壬○○之證詞相互異之供詞，遽此作為
    被告戊○○有罪之唯一證據，此外，復查無其他積極證據，足資證明被告戊○○
    涉有竊盜罪嫌，自難以該罪相繩，此部分依法自應為被告戊○○無罪之諭知。
據上論斷，應依刑事訴訟法第二百九十九條第一項前段、第三百條、第三百零一條第
一項，刑法第二十八條、第五十五條、第二百七十七條第一項、第三百三十條第一項
、第五十一條第五款、第三十八條第一項第二款、罰金罰鍰提高標準條例第一條前段
，判決如主文。
中    華    民    國      八十九      年      十      月      二十七    日
                                      台灣台中地方法院刑事第二庭
                                              法  官  林  靜  芬
右正本證明與原本無異。
如不服本判決，應於判決送達後十日內向本院提出上訴狀，上訴於臺灣高等法院臺中
分院(須附繕本)。
                                              書記官  陳  其  良
中    華    民    國      八十九      年      十      月      三十一    日
附錄論罪科刑實體法條文：
中華民國刑法第三百三十條
 (加重強盜罪)
犯強盜罪而有第三百二十一條第一項各款情形之一者，處五年以上十二年
以下有期徒刑。
前項之未遂犯罰之。
中華民國刑法第二百七十七條
 (普通傷害罪)
傷害人之身體或健康者，處三年以下有期徒刑、拘役或一千元以下罰金。
犯前項之罪因而致人於死者，處無期徒刑或七年以上有期徒刑；致重傷者
，處三年以上十年以下有期徒刑。


司法院資訊處製作；財團法人民間司法改革基金會備份。
